【裁判字號】    90,聲更(一),3
【裁判日期】    900629
【裁判案由】    發還擔保金
【裁判全文】
臺灣高等法院民事裁定                                九十年度聲更(一)字第三號
      聲  請  人  丁○○
                  丙○○
                  乙○○
右聲請人因與相對人甲○○間聲請發還擔保金事件，本院裁定如左：
    主      文
台灣板橋地方法院八十九年存字第一五六六號提存事件聲請人所提供之擔保物現金新
台幣捌仟元及台北銀行南門分行可轉讓定期存單五紙合計金額壹仟零肆拾萬元，准予
發還。
聲請及發回前之程序費用由相對人負擔。
    理      由
一、本件聲請意旨略以：聲請人與相對人間因債務人異議之訴事件，前遵本院八十九
    年度聲字第七十六號民事裁定提存擔保金一千零四十萬八千元而聲請停止台灣板
    橋地方法院(下稱執行法院)八十八年度執字第四二一四號強制執行案件之執行程
    序在案。查該執行標的物因相對人以另一執行名義聲請執行完畢，聲請人以存證
    信函催告相對人行使權利，相對人稱因受有損害，起訴請求賠償二百萬元，惟因
    執行法院就前開四二一四號強制執行事件，以執行標的及債權人相同為由，另將
    八十八年度民執字第四二一五號強制執行事件(債權金額二百二十九萬八千元)併
    案執行，而聲請人就前開四二一五號執行事件，復已另依本院八十九年度聲字第
    七十七號裁定提存擔保金二百二十九萬八千元而聲請停止執行，則相對人對於同
    一執行標的之執行程序，已先後獲有一千零四十萬八千元及二百二十九萬八千元
    之雙重擔保，然相對人起訴所主張之損害賠償為二百萬元，不及供擔保之全部金
    額，則就超過其行使權利金額部分之擔保金，自應屬未行使權利，爰依法聲請就
    台灣板橋地方法院八十九年存字第一五六六號提存事件內所提存之擔保金一千零
    四十萬八千元，准予發還云云。
二、按提起債務人異議之訴，法院命債務人供擔保而停止強制執行之裁定，此項擔保
    係備為債務人就本案一旦受敗訴之裁判確定，以賠償債權人因遲延執行所受損害
    之用，查本件聲請人對於執行法院八十八年度民執字第四二一四、四二一五號執
    行案件，先後提起債務人異議之訴 (分別繫屬於本院八十九年度重上字第二六九
    號、八十九年度上字第二二０號) ，並依本院八十九年度聲字第七十六、七十七
    號裁定各提供擔保金一千零四十萬八千元及二百二十九萬八千元，聲請停止執行
    在案，而前開債務人異議之訴復已分別於八十九年九月二十九日、同年十一月十
    五日經最高法院駁回聲請人之上訴及聲請人撤回上訴而告敗訴確定在案，依前開
    說明，系爭擔保金自屬供賠償債權人因遲延執行所受損害之用。
三、次按訴訟終結後，供擔保人証明已定二十日以上期間催告受擔保利益人行使權利
    而未行使者，依民事訴訟法第一百零四條第一項第二款之規定，供擔保人得聲請
    裁定發還提存物，本件聲請人前為停止執行所提供之擔保，依前開說明既係作為
    賠償債權人因遲延執行所受損害之用，則上開條款所謂受擔保利益人行使其權利
    ，自應以債權人行使因債務人提起異議之訴所生之損害賠償請求權而言。惟若受
    擔保利益人雖在催告期間內行使權利，但其行使權利之金額，不及供擔保之金額
    者，則超過該金額部分，性質上如屬可分，應解為受擔保利益人，仍未行使權利
    ( 參見最高法院七十九年度台抗字第一一八號判例要旨、八十二年度台抗字第一
    四一號判決要旨 )，經查，本件聲請人就同一強制執行事件( 因四二一五號執行
    案件業經執行法院併入四二一四號案件執行 )已催告相對人行使權利，並經相對
    人於八十九年十二月四日據以起訴表明其就四二一四、四二一五號執行案件因停
    止執行受有損害，並據以請求聲請人連帶賠償二百萬元，此有相對人之存証信函
    及起訴狀在卷可考，則依前開說明，聲請人先前依據本院八十九年度聲字第七十
    六號、七十七號裁定所提供之擔保金合計一千二百七十萬六千元，即屬擔保相對
    人因同一執行事件因遲延執行所受之損害之用，然因聲請人係分別辦理提存在案
    ，此有提存書在卷可按，且擔保金性質並無不可分之情事，而觀之相對人於聲請
    人催告後所行使之權利金額迄至九十年六月八日止金額僅為二百萬元，此有相對
    人之陳報狀在卷可稽，足証相對人行使權利之金額顯然不及於聲請人所提供擔保
    之總金額即一千二百七十萬六千元，則就超過二百萬元部分，自屬相對人未行使
    權利，依前開說明，聲請人依據民事訴訟法第一百零四條第一項第二款之規定，
    聲請發還一千零四十萬八千元之擔保金部分，於法自屬有據，應予准許。
據上論結，應依民事訴訟法第九十五條、第七十八條，裁定如主文。
中      華      民      國    九十      年      六      月    二十九    日
                                    民事第四庭
                                  審判長法  官  李  瓊  蔭
                                        法  官  楊  豐  卿
                                        法  官  張      蘭
右正本係照原本作成。
如不服本裁定，應於收受送達後十日內向本院提出抗告狀，並應繳納抗告費新台幣四
十五元正。
中      華      民      國    九十      年      七      月      三      日
                                        書記官  應  瑞  霞


司法院資訊處製作；財團法人民間司法改革基金會備份。
